最高法院刑事判決　　　　　　　　　　　　　　　八十六年度台上字第五一五四號
　　上　訴　人　甲○○
　　選任辯護人　舒建中律師
右上訴人因貪污案件，不服台灣高等法院中華民國八十五年十一月二十日第二審更審
判決（八十五年度上更(二)字第八四三號，起訴案號：台灣板橋地方法院檢察署八十一
年度偵字第一二○九六、一三一三七、一三九一六、一四二四○號），提起上訴，本
院判決如左：
    主  文
原判決關於甲○○部分撤銷，發回台灣高等法院。
    理  由
本件原判決認定上訴人甲○○原係台北縣警察局新莊分局瑞平派出所之代理主管，有
調查犯罪之職務，為依據法令從事公務之人員。其於民國八十一年五月十四日，已知
悉徐銘（已判處罪刑確定）在台北縣林口鄉○○○段嘉溪子坑小段第三十一地號土
地上非法採取砂石之情事，竟不予調查移送，違背其調查犯罪之職務。嗣上訴人於八
十一年六月九日，至台北市○○街二十四號「白玉樓大酒店」消費，簽帳新台幣（下
同）三萬六千元；再於同日轉往桃園市○○路○段二七二號「紅美人餐廳」消費，簽
帳二萬八千元。旋又於八十一年六月二十日至「紅美人餐廳」消費而簽帳二萬四千六
百五十元。以上三筆總計簽帳八萬八千六百五十元未付。而徐銘為免前揭不法犯行
被調查移送，乃與上訴人期約，由徐銘代為清償前揭三筆欠款，以為不正利益之交
付。上訴人乃基於收受不正利益之概括犯意，由徐銘指示其不知情之女兒徐惠芬代
付上訴人之簽帳。先後於八十一年七月二十三日支付予「白玉樓大酒家」收帳人員張
進忠三萬六千元；於同年月二十五日支付予「紅美人餐廳」之收帳人員吳明智五萬二
千六百五十元，以此方式對於甲○○違背職務之行為，交付不正利益等情。因而撤銷
第一審關於甲○○部分之判決，改判論處上訴人連續依據法令從事公務有調查職務之
人員，對於違背職務之行為，收受不正利益之罪刑。固非無見。
惟查，(一)、依原判決所認定之事實，上訴人係於前往白玉樓大酒店、紅美人餐廳消費
簽帳之後，始與徐銘期約，由徐某代償該三筆欠款。倘屬無訛，則上訴人僅有「一
次」期約徐某代為清償全部三筆欠款之行為，而收受不正利益。並無先後「兩次」期
約或分次收受不正利益之事實。乃原判決竟論處上訴人為連續犯，自屬適用法則不當
之違誤。(二)、刑法第五十九條之酌量減輕其刑，必於犯罪之情狀，在客觀上足以引起
一般同情，認為即予宣告法定低度刑期，猶嫌過重者，始有其適用。至於被告「一時
思慮欠周」之情狀，僅可為法定刑內從輕科刑之標準，不得據為酌量減輕其刑之理由
。本件原判決並未詳細論上訴人犯罪之情狀，在客觀上有何足以引起一般同情之事
由，僅謂上訴人一時思慮欠周，罹犯重典，其情堪憫云云，即適用刑法第五十九條之
規定酌減其刑，其援引法令，自屬失當。(三)、原判決事實欄認定上訴人於簽帳之後，
始與徐銘期約代償欠款，已如前述。但其理由欄（第三段）竟謂上訴人與徐某期約
不正利益於先，然後上訴人再消費簽帳後，由徐某代付帳款於後等語，前後認定不一
，自屬理由矛盾之違誤。況依原判決事實欄之認定，所謂之不正利益似為免除債務之
利益。而依理由欄所述，又似係認定為飲宴消費之不正利益，所謂之不正利益究何所
指，原判決未予明白釐清亦有未洽。上訴人上訴意旨，指摘原判決關於上訴人部分為
不當，非無理由，應認仍有撤銷發回更審之原因。至於原判決認為無罪部分，因與發
回部分有審判不可分之關係，爰一併發回更審。併此明。
據上論結，應依刑事訴訟法第三百九十七條、第四百零一條，判決如主文。
中      華      民      國    八十六    年      八      月    二十八    日
                              最高法院刑事第十庭
                                  審判長法官  吳  雄  銘
                                        法官  池  啟  明
                                        法官  陳  宗  鎮
                                        法官  石  木  欽
                                        法官  陳  正  庸
      右正本證明與原本無異
                                              書  記  官
中      華      民      國    八十六    年      九      月      三      日
